臺灣臺中地方法院刑事判決　　　　　　　　　　　　九十一年度易字第二六一六號
　　公　訴　人　臺灣臺中地方法院檢察署檢察官
　　被　　　告　乙○○
右列被告因偽造文書案件，經檢察官提起公訴（九十一年度偵字第一五七四０號），
本院判決如左：
    主  文
乙○○偽造署押，足以生損害於公眾及他人，處有期徒刑參月，如易科罰金，以參佰
元折算壹日。
如附表所示偽造之「甲○○」署押（含簽名及指印）均沒收。
    事  實
一、乙○○與陳維治（另經臺灣臺中地方法院檢察署通緝中）於民國九十一年八月十
    一日上午十時許，在臺中市○○○街三八八號「迪士尼果嶺ＫＴＶ」內唱歌，遇
    警前往查緝販賣毒品案件時，因行跡可疑為警帶回臺中市警局第一分局刑事組訊
    問，乙○○因陳維治冒其名應訊，為免事跡敗露，而於同日下午三時三十五分警
    方訊問時，在臺中市警察局第一分局刑事組內，冒以其兄甲○○之名義應訊，且
    基於偽造署押之犯意，接續於九十一年八月十一日十五時三十五分偵訊（調查）
    筆錄應告知事項受訊問人欄偽造「甲○○」署名、指印各一枚、受詢問人欄偽造
    「甲○○」署名、指印各一枚、筆錄騎縫處指印四枚，及在臺中市警察局第一分
    局查獲違反毒品危害防制條例案嫌疑人真實姓名對照表簽名捺印指紋欄偽造「甲
    ○○」署名、指印各一枚，足以生損害於甲○○及偵查機關對於犯罪偵查之正確
    性。嗣經警向乙○○與陳維治採尿，並將陳維治釋放後，乙○○於犯罪尚未被有
    偵查權之公務員或機關發覺前，旋即向臺中市警察局第一分局偵查員自首，並接
    受裁判，而查悉上情。
二、案經臺中市警察局第一分局報告臺灣臺中地方法院檢察署檢察官偵查起訴。
    理  由
一、訊據被告乙○○對右揭事實坦承不諱，核與證人即臺中市警察局第一分局偵查員
    黎文欽於偵訊時證述情節相符，而被告冒用被害人甲○○名義應訊而於警訊筆錄
    偽造「甲○○」之署名及指印，其中指印部分經送內政部警政署刑事警察局鑑驗
    結果，該偵訊筆錄中甲○○之指紋與偵訊筆錄被告乙○○所屬指紋係同一指紋，
    且與該局存檔甲○○指紋不符，有該局九十一年九月四日刑紋字第０九一０二二
    四三四五號鑑驗書一份在卷可參，復有偵訊（調查）筆錄、臺中市警察局第一分
    局查獲違反毒品危害防制條例案嫌疑人真實姓名對照表影本各一份在卷可憑，足
    見被告之自白確與事實相符。本件事證明確，被告犯行洵堪認定，應予依法論科
    。
二、按刑法上之「署押」，乃指於紙張或物體上簽署之姓名或其他符號，以表示其承
    認所簽署文書之效力，與印文有同一效力（最高法院八十六年度台上字第四七號
    判決可資參照），本件被告乙○○於偵訊（調查）筆錄、臺中市警察局第一分局
    查獲違反毒品危害防制條例案嫌疑人真實姓名對照表偽簽「甲○○」之署名外，
    尚於該等簽名上及筆錄之騎縫處捺按指印，以表示上開文書之效力，是上開指印
    亦為「署押」。核被告前揭所為，係犯刑法第二百十七條第一項之偽造署押罪。
    被告在同一查獲時期，先後多次冒以甲○○之名義在上開文書上簽名、捺指印而
    偽造署押之行為，係利用同一機會，在同一時段就同一犯罪構成事實，本於單一
    犯意接續進行，以實現一犯罪構成要件之單一行為，為接續犯，應論以單純一罪
    。又公訴人雖僅認被告於偵訊（調查）筆錄偽造「甲○○」署名二枚、指印四枚
    及在臺中市警察局第一分局查獲違反毒品危害防制條例案嫌疑人真實姓名對照表
    簽名捺印指紋欄偽簽「甲○○」署名、指印各一枚云云，惟經本院調閱臺灣臺中
    地方法院檢察署九十一年度偵字第一五七四０號陳維治、乙○○偽造文書原卷所
    附被告以甲○○名義應訊之偵訊（調查）筆錄結果，該偵訊（調查）筆錄應告知
    事項受訊問人欄偽造「甲○○」署名、指印各一枚、受詢問人欄偽造「甲○○」
    署名、指印各一枚、筆錄騎縫處指印四枚，計該筆錄共有被告偽造「甲○○」署
    名二枚、指印六枚，而非僅偽造「甲○○」署名二枚、指印四枚，惟公訴人未述
    及部分事實與公訴人起訴部分有接續犯之單純一罪關係，本院自得併予審判，併
    予敘明。又被告於犯罪尚未被有偵查權之公務員或機關發覺前，向臺中市警察局
    第一分局偵查員自首，並接受裁判，業據證人黎文欽於偵訊時證述明確，應依刑
    法第六十二條規定減輕其刑。爰審酌被告其犯罪動機、目的係因與案外人陳維治
    同時為警查獲，因陳某冒其名應訊而有上開犯行，其行固屬非是，然情節尚非嚴
    重，犯罪後立即向警方自首，對偵查機關偵辦案件之影響非鉅，犯後復能坦承犯
    行，態度良好，頗具悔意等一切情狀，量處如主文第一項所示之刑，並諭知易科
    罰金之折算標準。至附表所示被告偽造「甲○○」之署押（含簽名及指印），均
    應依刑法第二百十九條之規定，併予宣告沒收。
據上論斷，應依刑事訴訟法第二百九十九條第一項前段，刑法第二百十七條第一項、
第六十二條、第四十一條第一項、第二百十九條，罰金罰鍰提高標準條例第二條，判
決如主文。
中      華      民      國      九十一    年    十二    月    二十六    日
                                    臺灣臺中地方法院刑事第二庭
                                        法  官  陳  葳
右正本證明與原本無異
如不服本判決，應於收受本判決後十日內向本院提出上訴書狀，其未敘述上訴理由者
，並得於提起上訴後十日內向本院補提理由書狀（均須按他造當事人之人數附繕本）
「切勿逕送上級法院」
                                        書記官
中      華      民      國      九十一    年    十二    月    二十六    日
附錄法條：
刑法第二百十七條第一項
偽造印章、印文或署押，足以生損害於公眾或他人者，處三年以下有期徒刑。
附表：
一、九十一年八月十一日十五時三十五分偵訊（調查）筆錄：
  (1)應告知事項受訊問人欄偽簽「甲○○」署名一枚、指印一枚
  (2)受詢問人欄偽簽「甲○○」署名一枚、指印一枚。
  (3)筆錄騎縫處指印四枚
二、臺中市警察局第一分局查獲違反毒品危害防制條例案嫌疑人真實姓名對照表：
    簽名捺印指紋欄偽簽「甲○○」署名一枚、指印一枚。
